【裁判字號】    97,抗,168
【裁判日期】    970912
【裁判案由】    拍賣抵押物
【裁判全文】
臺灣桃園地方法院民事裁定               97年度抗字第168號
抗  告  人  新加坡商星展銀行股份有限公司
                        樓之1.
法定代理人  甲○○
相  對  人  乙○○
上列當事人間聲請拍賣抵押物事件，抗告人對於中華民國97年7
月16日本院簡易庭司法事務官所為之裁定提起抗告，本院裁定如
下：
    主  文
原裁定廢棄。
    理  由
一、按讓與之債權附有不動產抵押權者，依民法第295 條第1 項
    前段規定，該抵押權於債權讓與時，隨同移轉於債權受讓人
    ，受讓人於抵押權變更登記前，即取得該不動產抵押權，不
    受民法第758 條規定之限制。惟此項依法律直接之規定而取
    得之不動產物權，其情形與第759 條所規定者無異，依該條
    規定，非經登記不得處分。而拍賣抵押物，足以發生抵押權
    變動之效力，抵押權人為實行其抵押權，聲請法院拍賣抵押
    物，自屬抵押權之處分行為。是債權受讓人因受讓債權而取
    得其附隨之不動產抵押權者，非經登記不得實行抵押權，聲
    請法院拍賣抵押物。
二、抗告意旨略以：抗告人已概括承受原名為寶華商業銀行股份
    有限公司 (簡稱寶華銀行)之 資產，相對人於民國93年1 月
    5 日以原裁定附表所示之不動產提供作為向寶華銀行借款之
    擔保，並設定本金最高限額新臺幣 (下同)3,000,000 元 之
    抵押權，依法登記在案，茲相對人尚積欠借款債務2,217,30
    1 元，已屆清償期未為清償，因抗告人已受讓上開寶華銀行
    對於相對人之借款債權，依民法第295 條規定，系爭抵押權
    之從屬權利，亦應隨同移轉於抗告人，抗告人現雖尚未辦理
    移轉登記為抵押權人，但仍得據此聲請准予拍賣抵押物，況
    且抗告人現亦已於97年8 月29日辦理完成抵押權變更登記，
    是原裁定仍以抗告人非系爭抵押物之抵押權人而駁回抗告人
    之聲請，自屬可議，為此提起抗告，請求廢棄原裁定，並准
    予裁定拍賣系爭抵押物等語。
三、查，系爭抵押物之抵押權人已於97年8 月29日變更登記為抗
    告人之事實，已據抗告人提出土地及建物謄本各1 份附卷可
    稽，堪信為真實。則依首揭民法第759 條規定及說明，抗告
    人既已完成登記變更成為系爭抵押物之抵押權人，其自得實
    行處分抵押權，向本院聲請拍賣抵押物。準此，原裁定駁回
    抗告人之聲請，尚有未洽。抗告意旨指摘原裁定不當，聲明
    廢棄，非無理由。又按最高限額抵押權人聲請拍賣抵押物事
    件，法院於裁定前，就抵押權所擔保之債權額，應使債務人
    有陳述意見之機會。非訟事件法第74條定有明文。本件抗告
    人聲請本件拍賣抵押物，惟原法院於裁定前，並未就抵押權
    所擔保之債權額，應使債務人有陳述意見之機會，是依上開
    法條規定，本院認應發回由原法院再予以審酌更為適法之裁
    定，併此敘明。
四、依非訟事件法46條，民事訴訟法第436 條之1 第3 項、第
    492 條，裁定如主文。
中    華    民    國    97    年    9     月    12    日
                  民事第二庭    審判長法  官  劉克聖
                                      法  官  石有為
                                      法  官  黃漢權
以上正本係照原本作成。
本裁定除以適用法規顯有錯誤為理由，並經本院許可外，不得再
抗告。如提起再抗告，應於收受後10日內，向本院提出再抗告狀
，並繳納再抗告費新台幣1,000 元。
中    華    民    國    97    年    9     月          日
                                      書記官  劉璟佳


司法院資訊處製作；財團法人民間司法改革基金會備份。
